【裁判字號】    88,交訴,22
【裁判日期】    890612
【裁判案由】    業務過失致死
【裁判全文】
臺灣臺北地方法院刑事判決                          八十八年度交訴字第二二號
    公  訴  人  臺灣臺北地方法院檢察署檢察官
    被      告  丙  ○
右列被告因業務過失致死案件，經檢察官提起公訴（八十八年度偵字第七五七六號）
，本院判決如左：
    主  文
丙○從事業務之人，因業務上之過失致人於死，處有期徒刑捌月。
    事  實
一、丙○係光華巴士股份有限公司（以下稱光華巴士）所僱用之大客車司機，以駕駛
    車牌號ＡＥ－一八五號大客車載運乘客為業，為從事駕駛業務之人。民國八十八
    年三月二十五日上午十時二十分許，丙○駕駛上開車號大客車（第三一一路公車
    ）沿台北市○○路公車專用逆向道由西往東方向行駛，途經台北市○○路○段與
    復興南路口，本應注意（一）汽車行近行人穿越道前，應減速慢行，遇有行人穿
    越時，無論有無交通警察指揮或號誌指示，均應暫停讓行人先行通過，（二）汽
    車行車速度，在市區道路，時速不得超過四０公里；而依當時情形，又無任何不
    能注意之情事，適有行人黃玉鳳由北向南，由行人穿越道穿越仁愛路，丙○竟疏
    未注意及此，猶以時速時速四十八公里左右之速度搶越紅燈號誌，遂撞及黃玉鳳
    ，經送醫急救後沿至八十八年三月二十五日下午一時三十分許，因該車禍頭部外
    傷出血及氣胸不治死亡。丙○於肇事後，於台北市政府警察局交通警察大隊大安
    分隊員警許銘宏前往現場及醫院處理時，在其上開犯行未為任何有偵查犯罪職權
    之公務員已知悉前，不逃避接受裁判而當場向警員許銘宏自首，承認其為肇事人
    。
二、案經被害人黃玉鳳之女丁○○訴由台北市政府警察局大安分局移送台灣台北地方
    法院檢察署檢察官偵查起訴。
    理  由
一、訊據被告丙○固不否認於右揭時、地發生車禍，撞擊被害人黃玉鳳致其受有頭部
    外傷出血及氣胸不治死亡之事實，惟矢口否認有何過失犯行，辯稱：本件車禍係
    係因被害人違規闖越紅燈方釀成，其見被害人闖入即緊急煞車，並無過失云云；
    但查本件車禍事故，除有記載本件事故發生情形之道路交通事故調查報告表及本
    件車禍之現場相片附相驗卷可稽，且按：
（一）依證人即現場目睹之乙○○、甲○○二人於本院調查時到庭均結證稱，「我到
      撞擊聲在斑馬線，而公車停下來已超斑馬線，約拖行二公尺，被害人有一件衣
      服掉在斑馬線」，而依卷附道路交通事故調查報告表之事故現場圖，被害人之
      鞋子及散落物係掉落於大客車後方緊接行人穿越道，而肇事大客車煞車痕平均
      約十一點九五公尺，是依上揭諸情，已堪認發生撞擊地點確係位於行人穿越道
      上。再經交通局鑑定覆議時勘查系爭案發路口，復興南路南向西號誌設有左轉
      綠燈遲閉，路口西側南北向行人專用號誌紅燈時，東側南北向行人專用號誌為
      綠燈，再肇事時被害人已由北南穿越仁愛路分隔島，參以案發時間即上午十時
      二十分左右之仁愛路車流量，被害人應係綠燈時相進入路口，是則準此判斷，
      被告之大客車於案發當時顯係違反號誌管制而穿越復興南路口，至證人乙○○
      於本庭調查時供稱案發時兩邊號誌均為黃燈，與現行號誌時相順序不符，就此
      部分應屬誤記印象。
（二）本件車禍發生之路段，即台北市○○路○段與復與南路口，西往東方向逆向公
      車專用道，案發當時並未設置速限標誌，依道路交通安全規則第九十三條，速
      限應為時速四十公里，有台北市交通管制工程處八十九年一月二十五日北市交
      工程字第八九六００三一八００號函可稽，而本件被告所駕駛之公車，案發當
      時之車速為時速四十八公里許，有台北市政府警察局交通警察大隊八十八年七
      月十五日北市警交大四字第八八六三三三０五００號函附行車速率紀錄表及異
      狀記錄紙分析報告可稽。
（三）按駕駛人駕駛汽車，應遵守道路交通標誌、標線、號誌之指示，並服從執行交
      通勤務之警察或依法令執行指揮交通及交通稽查任務人員之指揮。又汽車行近
      行人穿越道前，應減速慢行，遇有行人穿越時，無論有無交通警察指揮或號誌
      指示，均應暫停讓行人先行通過。再行車速度，依標誌之規定，無標誌者，在
      市區道路，時速不得超過四○公里。道路交通安全規則第九十條、第九十三條
      第一款、第一百零三條定有明文。再依卷附之交通事故調查報告表所載，案發
      當時當時天候為晴、日間自然光線充足、道路上並無障礙物而視距良好，依當
      時情形並無不能盡其注意義務之情形，詎竟仍違號誌及行車速度之限制，復於
      行人穿越道前，未減速慢行及暫停讓行人先行通過，猶以時速四十八公里之速
      度搶越，是堪認被告於前揭時、地駕車，應注意能注意而不注意上開規定，以
      致肇事，其確有上揭過失甚為明確；此經本院將本件事故發生原因送請台北市
      車輛行車事故鑑定委員會鑑定及台北市政府交通局車輛行車事故覆議鑑定委員
      會為覆議結果，該二委員會亦咸認被告就本件事故之發生，確於行人穿越道有
      行人穿越未讓行人優先通行、超速行駛及違號誌管制之過失；有台北市車輛行
      車事故鑑定委員會八十八年十一月二十五日北鑑審字第八八六０二六七三００
      號函暨所附鑑定意見書、台北市政府交通局八十九年三月二十三日北市交三字
      第八九二０四八七四００號函暨所附覆議意見書在卷可。
（四）被害人黃玉鳳因本件車禍而頭部外傷出血、氣胸，經送醫後延至八十八年三月
      二十五日下午一時三十分許不治死亡，亦業經檢察官督同法醫師相驗屬實，製
      有勘驗筆錄、相驗屍體證明書、驗斷書在卷可稽（前揭相驗卷參照），被害人
      黃玉鳳之死亡與被告之上開過失行為間，確有相當因果關係。
    綜上所述，本件事證已臻明確，被告所辯係事後避就之詞，不足採信，其犯行堪
    予認定。
二、查被告丙○係大客車司機，為從事駕駛業務之人，業經被告自陳在卷，故核其所
    為，係犯刑法第二百七十六條第二項之業務過失致人於死罪。再被告駕駛汽車行
經行人穿越道不依規定讓行人即被害人優先通行，因而致被害人受傷，而被告又
    應負刑法第二百八十四條第二項過失致人重傷罪之罪責，應依道路交通管理處罰
    條例第八十六條第一項「汽車駕駛人，無駕駛執照駕車、酒醉駕車、吸食毒品或
    迷幻藥駕車、行駛人行道或行經行人穿越道不依規定讓行人優先通行，因而致人
    受傷或死亡，依法應負刑事責任者，加重其刑至二分之一。」規定，加重其刑。
    但被告於肇事後，於警員前往現場處理時，在其上開犯行未為任何有偵查犯罪職
    權之公務員已知悉前，不逃避接受裁判而當場向警員自首，承認其為肇事人，有
    記載其有上開自首情形之台北市政府警察局交通警察大隊八十八年六月四日北市
    警交大四字第八八六二五六０四００號函暨所附自首調查報告表在卷可稽，其對
    於未發覺之罪自首並接受裁判，應依刑法第六十二條前段規定減輕其刑，並依刑
    法第七十一條第一項之規定先加後減之。爰審酌被告係因一時失慎而肇生本案，
    及其智識程度、品行、過失程度、犯後迄未尚未能與被害人家屬達成民事上和解
    賠償損失等一切情狀，量處如主文所示之刑。
據上論斷，應依刑事訴訟法第二百九十九條第一項前段、刑法第二百七十六條第二項
後段、第六十二條前段、第四十一條，第七十四條第一款、道路交通管理處罰條例第
八十六條第一項、罰金罰鍰提高標準條例第一條前段判決如主文。
本案經檢察官孫小萍到庭執行職務。
中      華      民      國      八十九      年      六    月  十  二    日
                                    臺灣臺北地方法院交通法庭
                                        法  官
附錄本案論罪科刑法條全文
刑法第二百七十六條


司法院資訊處製作；財團法人民間司法改革基金會備份。
